【裁判字號】    98,財管,26
【裁判日期】    981009
【裁判案由】    選任遺產管理人
【裁判全文】
臺灣臺北地方法院民事裁定          98年度財管字第26號
聲  請  人  甲○○
            丁○○
            丙○○
            乙  ○
上列四人共同
代  理  人  孟舒存律師
上列聲請人聲請選任被繼承人戊○○之遺產管理人事件，本院裁
定如下：
    主      文
指定財政部國有財產局臺灣北區辦事處為被繼承人戊○○（女，
民國○○年○月○○日生，身分證統一編號：Ｚ000000000號，生前住
臺北縣新店市○○路○段84巷9號3樓，民國96年6月21日死亡）之
遺產管理人。
准對被繼承人戊○○之大陸地區以外之繼承人為承認繼承之公示
催告。
被繼承人戊○○之大陸地區以外之繼承人，應自前項公示催告最
後登載新聞紙之日起，壹年內承認繼承，其大陸地區之繼承人，
應自被繼承人戊○○死亡之日（即民國96年6月21日）起參年內
以書面向本院為繼承之表示，上述期限屆滿，無繼承人承認繼承
時，被繼承人戊○○之遺產，於清償債權，並交付遺贈物後，如
有剩餘即歸屬國庫。
財政部國有財產局台灣北區辦事處應於應於收受本裁定之日起貳
拾日內將本裁定登載公報、新聞紙或其他相類之傳播工具，並將
登載證據檢送本院，逾期視為撤回公示催告之聲請。
程序費用由被繼承人戊○○之遺產負擔。
    理      由
一、本件聲請意旨略以：被繼承人戊○○於民國96年6月21日死
    亡，因其在臺無親屬，乃以遺囑指定由大陸親人甲○○、丁
    ○○、丙○○、乙○即聲請人為遺產受遺贈人，聲請人並認
    由其生前好友嚴廣慎為遺產管理人屬適當，爰聲請指定嚴廣
    慎為戊○○之遺產管理人等語。
二、按繼承開始時，繼承人有無不明，而無親屬會議或親屬會議
    未於一個月內選定遺產管理人者，利害關係人得聲請法院選
    任遺產管理人，並由法院依公示催告程序，定六個月以上之
    期限，公告繼承人，命其於期限內承認繼承，民法第1177條
    、第1178條第1項、第2項定有明文。又大陸地區人民繼承台
    灣地區人民之遺產，應於繼承開始起3年內以書面向被繼承
    人住所地之法院為繼承之表示，逾期視為拋棄其繼承權，台
    灣地區與大陸地區人民關係條例第66條第1項亦有明文。
三、經查，被繼承人戊○○於96年6月21日死亡，其在臺無親屬
    ，有無繼承人不明，此有聲請人提出之被繼承人戊○○之戶
    籍謄本、死亡證明書、繼承系統表、遺囑正本等件為證，依
    前揭法條規定，是否尚有其他繼承人不明時，自得由利害關
    係人提出聲請指定遺產管理人，本件聲請人未能提出經財團
    法人海峽交流基金會驗證之親屬關係公證書，難認渠等與被
    繼承人戊○○間有親屬關係存在，然觀諸被繼承人戊○○之
    遺囑，聲請人為被繼承人戊○○之受遺贈人，屬利害關係人
    ，渠等提起本件聲請，於法並無不合，先予敘明。
四、按聲請法院選任遺產管理人，法院於審酌各種情事後有裁量
    權，不受聲請人之拘束，可依職權選任適當之管理人。聲請
    人雖主張由被繼承人戊○○之遺囑代筆人嚴廣慎為遺產管理
    人，然遺產管理人之職務在於：搜尋繼承人、債權人及受遺
    贈人、編製遺產清冊、為保存遺產必要之處置、清償債權或
    交付遺贈物及遺產之移交等事務，與被繼承人戊○○遺囑中
    指定由三位遺囑見證人：嚴廣慎、王乙茹、曹忠興處理其在
    台後事之事務無涉，且因本件聲請人均為大陸地區人民，關
    於其遺贈財產（含不動產部分），受到台灣地區與大陸地區
    人民關係條例第67條第3項、第69條等之限制，故本院審酌
    各種情事，認由財政部國有財產局台灣北區辦事處為遺產管
    理人，較為適當，故指定財政部國有財產局台灣北區辦事處
    為被繼承人戊○○之遺產管理人。
五、次按公示催告之公告，應黏貼於法院之公告處，並登載於公
    報、新聞紙或其他相類之傳播工具。前項登載公報、新聞紙
    或其他相類之傳播工具之日期或期間由法院定之。聲請人未
    依前項規定登載者，視為撤回公示催告之聲請。民法第1179
    條第1項第3款、民事訴訟法第542條定有明文。本院既准對
    於被繼承人戊○○之繼承人為承認繼承之公示催告，爰併依
    上開規定裁定如主文第四項所示。
六、依非訟事件法第157條，裁定如主文。
中    華    民    國      98  年    10    月     9    日
                    家事法庭法  官  李維心
以上正本證明與原本無異。
如對本裁定抗告，應於裁定送達後10日內向本院提出抗告狀。
中    華    民    國      98  年    10    月     9    日
                            書記官  譚鈺陵


司法院資訊處製作；財團法人民間司法改革基金會備份。
